臺灣臺北地方法院刑事判決　　　　　　　96年度易字第2795號
公　訴　人　臺灣臺北地方法院檢察署檢察官
被　　　告　丙○○
　　　　　　　　　　（另案於臺灣宜蘭監獄執行中）
上列被告因竊盜案件，經檢察官提起公訴（96年度偵字第11735
號），本院判決如下：
    主  文
丙○○共同竊盜，累犯，處有期徒刑肆月，如易科罰金，以銀元
佰元即新臺幣玖佰元折算壹日；減為有期徒刑貳月，如易科罰
金，以銀元佰元即新臺幣玖佰元折算壹日；又竊盜，累犯，處
有期徒刑伍月，如易科罰金，以新臺幣壹仟元折算壹日；減為有
期徒刑貳月又拾伍日，如易科罰金，以新臺幣壹仟元折算壹日。
應執行有期徒刑肆月，如易科罰金，以銀元佰元即新臺幣玖佰
元折算壹日。
    理  由
一、丙○○前曾於民國90年間因竊盜案件，經臺灣板橋地方法院
    於91年4 月8 日以90年度易字第3419號判決判處有期徒刑1
    年2 月確定；又於91年間因違反毒品危害防制條例案件，經
    臺灣板橋地方法院於92年1 月28日以91年度訴字第3186號判
    決判處有期徒刑9 月確定；另於91年間因違反毒品危害防制
    條例案件，經臺灣板橋地方法院於92年3 月13日以91年度訴
    字第2422號判決判處有期徒刑1 年確定，並與上開有期徒刑
    9 月，定應執行之刑為有期徒刑1 年8 月，且上開2 罪接續
    執行，並於94年12月6 日執行完畢出監。猶不知悔改，而為
    下列犯罪行為：
    (一)丙○○與陳敏智（民國61年11月10日，身分證統一編號：
      Ｚ000000000號，已於95年8 月22日死亡）為朋友關係，2
      人共同基於意圖為自己不法所有之犯意聯絡，於94年12月
      26日6 時許，先推由陳敏智進入臺北市○○區○○街55巷
      15號之華愛幼稚園內搜尋行竊物品（無故侵入他人建築物
      部分，未據告訴），迨選定竊取電腦主機與電視後，丙○
      ○旋即依陳敏智之指示進入該幼稚園竊取該電腦主機1 台
      及電視1 台得手後離去。
    (二)丙○○基於意圖為自己不法所有之犯意，於95年9 月21日
      21時30分許，行經臺北市○○區○○路1 段83巷9 號前，
      見邵秀珍所有，交由甲○○使用之車牌號碼：CT－2243號
      自小客車停放在該處，認有機可趁，即以其所有鑰匙1支
      （未扣案）插入該汽車電門內，啟動電門竊取得手後離去
      。
    嗣經警員在上揭華愛幼稚園及經尋回之車牌號碼：CT—2243
    號汽車內分別採得行竊者所抽時之煙蒂，且經送內政部警政
    署刑事警察局檢驗結果，該等煙蒂所留存唾液DNA －STR 型
    別俱與警員對丙○○採集唾液檢體送驗結果DNA －STR 型別
    相符合，而查獲。
二、案經臺北縣政府警察局信義分局報請臺灣臺北地方法院檢察
    署檢察官提起公訴。
    理  由
壹、證據能力
    按被告以外之人於審判外之言詞或書面陳述，除法律有規定
    者外，不得作為證據。又被告以外之人於審判外之陳述，雖
    不符前4 條之規定，而經當事人於審判程序同意作為證據，
    法院審酌該言詞陳述或書面陳述作成時之情況，認為適當者
    ，亦得為證據。當事人、代理人或辯護人於法院調查證據時
    ，知有第159 條第1 項不得為證據之情形，而未於言詞辯論
    終結前聲明異議者，視為有前項同意，刑事訴訟法159 條第
    1 項、第159 條之5 分別定有明文。查證人乙○○、甲○○
    於警詢時所為之陳述，固係審判外之陳述而屬傳聞證據，惟
    被告楊進義就上開審判外之陳述，於本院審理中，並不爭執
    證據能力，復未曾於言詞辯論終結前聲明異議，而本院審酌
    該證人陳述作成時之情況，並無違法取證及證明力過低之瑕
    疵，亦認以之作為證據為適當，依前揭規定說明，自得為證
    據。
貳、實體方面
一、上開犯罪事實，業據被告於本院審理時坦承不諱（見本院96
    年12月10日審判筆錄第2 頁），核與證人乙○○及甲○○於
    警詢中（見96年度偵字第11735 號偵查卷第10頁至第11頁、
    第14頁至第15頁）證述情節相符合，並有內政部警政署刑事
    警察局鑑驗書1 份、刑事案件證物採驗紀錄表暨所附資料1
    份、臺北市政府警察局信義分局五分埔派出所受理各類案件
    紀錄表1 份及信義分局五分埔派出所受理汽（機）車失竊現
    場圖1 份在卷可稽。足徵被告前開自白與事實相符合，堪予
    採信。本案事證明確，被告前開犯行洵堪認定，應依法論科
    。
二、論罪科刑之依據：
  (一)查被告於如犯罪事實欄一(一)行為後，刑法部分條文業已修正
    並於95年7 月1 日施行，其中刑法第2 條第1 項修正為：行
    為後法律有變更者，適用行為時之法律，但行為後之法律有
    利於行為人者，適用最有利於行為人之法律。此條規定乃與
    刑法第1 條罪刑法定主義契合，而貫徹法律禁止溯及既往原
    則，係規範行為後法律變更所生新舊法律比較適用之準據法
    ，是刑法第2 條本身雖經修正，但刑法第2 條既屬適用法律
    之準據法，本身尚無比較新舊法之問題，應一律適用裁判時
    之現行刑法第2 條規定以決定適用之刑罰法律，合先敘明。
  (1)刑法第33條第5 款關於罰金刑之計算單位及處罰部分：修正
    前刑法第33條第5款規定「罰金：1元以上。」，與修正後刑
    法第33條第5款規定「罰金：新臺幣1,000元以上，以百元計
    算之。」不同；另95年6月14日修正公布刑法施行法第1條之
    1 ：「中華民國94年1月7日刑法修正施行後，刑法分則編所
    定罰金之貨幣單位為新臺幣。94年1月7日刑法修正時，刑法
    分則編未修正之條文定有罰金者，自94年1月7日刑法修正施
    行後，就其所定數額提高為30倍。但72年6月26日至94年1月
    7日新增或修正之條文，就其所定數額提高為3倍」。現行刑
    法中，有關於罰金刑之計算單位及處罰之規定已有修正，自
    屬法律變更。
  (2)按修正後刑法第2 條第1 項之規定，係規範行為後「法律變
    更」所生新舊法比較適用之準據法，故如新舊法處罰之輕重
    相同，即無比較適用之問題，非此條所指之法律有變更，即
    無本條之適用，應依一般法律適用原則，適用裁判時法（最
    高法院95年第21次刑事庭會議紀錄參照）。查：刑法第28條
    共犯之規定，修正施行前之規定為：「2 人以上共同實施犯
    罪之行為者，皆為正犯。」修正施行後之規定則為：「2 人
    以上共同實行犯罪之行為者，皆為正犯。」揆諸本條之修正
    理由係為釐清陰謀共同正犯，預備共同正犯，共謀共同正犯
    是否合乎本條規定之正犯要件。而本案被告所為犯行，既屬
    實行犯罪行為之正犯，不論依修正刑法第28條或修正後刑法
    第28條之規定，均為共同正犯，依前揭最高法院刑事庭會議
    紀錄之決議，自應適用裁判時即修正後刑法第28條之規；又
    刑法第47條關於累犯之規定，將原「受有期徒刑之執行完畢
    ，或受無期徒刑或有期徒刑一部之執行而赦免後，5 年以內
    再犯有期徒刑以上之罪者為累犯，加重本刑至2 分之1 。」
    之規定，修正為刑法第47條第1 項「受徒刑之執行完畢，或
    一部之執行而赦免後，5 年以內故意再犯有期徒刑以上之罪
    者為累犯，加重本刑至2 分之1 。」，本案被告不論依修正
    前刑法第47條或修正後之刑法第47條第1 項之規定，均構成
    累犯，並無不同，依前揭最高法院刑事庭會議紀錄之決議，
    自應適用裁判時刑法第47條之規定。
  (3)刑法第41條第1 項前段關於易科罰金折算標準部分：修正前
    刑法第41條第1 項前段規定：「犯最重本刑為5 年以下有期
    徒刑之刑之罪，而受6 月以下有期徒刑或拘役之宣告，因身
    體、教育、職業、家庭之關係或其他正當事由，執行顯有困
    難者，得以1 元以上3 元以下折算1 日，易科罰金。」；又
    被告行為時之易科罰金折算標準，修正前罰金罰鍰提高標準
    條例第2 條前段（現已刪除）規定，就其原定數額提高為
    100 倍折算1 日，因此被告行為時之易科罰金折算標準，應
    以銀元300 元折算1 日，經折算為新臺幣後，應以新臺幣
    900 元折算1 日。惟修正後刑法第41條第1 項前段則規定：
    「犯最重本刑為5年 以下有期徒刑之刑之罪，而受6 月以下
    有期徒刑或拘役之宣告者，得以新臺幣1,000 元、2,000 元
    、3,000 元折算1 日，易科罰金。」，比較修正前後之易科
    罰金折算標準，仍以95 年7月1 日修正公布施行前之規定，
    較有利於被告。
  (4)刑法第51條第5 款規定部分，修正前規定：「宣告多數有期
    徒刑者，於各刑中之最長期以上，各刑合併之刑期以下，定
    其刑期。但不得逾20 年 。」，修正後則規定：「宣告多數
    有期徒刑者，於各刑中之最長期以上，各刑合併之刑期以下
    ，定其刑期。但不得逾30年」，則修正後之規定，將宣告多
    數有期徒刑定執行刑之上限，由修正前之不得逾20年，提高
    為不得逾30年，其餘則無不同，比較結果，修正後規定並未
    較有利於被告。
  (二)核被告所為均係犯刑法第320 條第1 項之普通竊盜既遂罪。
    被告於如犯罪事實欄一(一)所為犯行間與陳敏智有犯意之聯絡
    ，行為之分擔，應依修正後刑法第28條規定，論以共同正犯
    。又查被告有事實欄所載之犯罪科刑及執行情形，此為被告
    所供承，復有臺灣高等法院被告前案紀錄表存卷可按，其受
    有期徒刑之執行完畢後5 年以內再故意犯本件有期徒刑以上
    之罪，係屬累犯，應依修正後刑法第47條第1 項規定加重其
    刑。被告所犯上開二罪，犯意各別，行為互殊，所犯構成要
    件不同，應分別論罪，合併處罰。爰審酌被告正值青年，不
    思以己力正當謀生，反意圖不勞而獲，侵害他人之財產權，
    所為實屬非是，惟被告犯罪後，已坦認犯行，態度良好，參
    以被告之品行、智識程度等一切情狀，分別量處如主文所示
    之刑，並分別就修正前、後刑法第41條第1 項前段規定諭知
    易科罰金之折算標準。又被告前開數次犯行之犯罪時間均係
    於96年4 月24日之前，且無中華民國96年罪犯減刑條例所定
    不得減刑之情形，爰依同條例第2 條第1 項第3 款規定就各
    宣告刑各減其宣告刑2 分之1 。再者，民國94年2 月2 日修
    正公布，自95年7 月1 日起施行之刑法第2 條第1 項規定：
    「行為後法律有變更者，適用行為時之法律。但行為後之法
    律有利於行為人者，適用最有利於行為人之法律」。依刑法
    第51條定應執行刑時，「裁判確定前犯數罪，其中一罪在新
    法施行前者，亦同（即亦應為新舊法比較）。」最高法院95
    年5 月23日第8 次刑事庭會議決議可資參照，是本案依前揭
    比較新舊法結果，應依修正前刑法第51條第5 款、第41條第
    1 項前段規定，定其應執行之刑及諭知易科罰金之折算標準
    。
三、被告於如犯罪事實欄一(二)犯行中，其所有且供本案犯罪使用
    之鑰匙1 支，既未扣案，為避免日後執行困難，爰不對之宣
    告沒收。
據上論斷，應依刑事訴訟法第299 條第1 項前段，修正後刑法第
2 條第1 項前段、第28條、第47條第1 項、第41條第1 項前段，
刑法第320 條第1 項，修正前刑法第41條第1 項前段、第51條第
5 款，刑法施行法第1 條之1 ，刪除前罰金罰鍰提高標準條例第
2 條，現行法規所定貨幣單位折算新臺幣條例第2 條，中華民國
96年罪犯減刑條例第2 條第1 項第3 款、第7 條、第9 條，判決
如主文。
本案經檢察官郭瑜芳到庭執行職務。
中　　華　　民　　國　　96　　年　　12　　月　　24　　日
　　　　　　　　　臺灣臺北地方法院刑事第二庭
                            法  官  賴淑美
以上正本證明與原本無異。
如不服本判決，應於判決送達後10日內向本院提出上訴狀 (應附
繕本)，上訴於臺灣高等法院。
                             書記官  許翠燕
中    華    民    國    96    年    12    月    24    日
附錄本案論罪科刑法條：
中華民國刑法第320 條 (普通竊盜罪、竊佔罪)
意圖為自己或第三人不法之所有，而竊取他人之動產者，為竊盜
罪，處五年以下有期徒刑、拘役或五百元以下罰金。
意圖為自己或第三人不法之利益，而竊佔他人之不動產者，依前
項之規定處斷。
前二項之未遂犯罰之。
